【裁判字號】    97,易緝,2
【裁判日期】    970130
【裁判案由】    恐嚇取財
【裁判全文】
臺灣臺北地方法院刑事判決              97年度易緝字第2 號
公  訴  人  臺灣臺北地方法院檢察署檢察官
被      告  乙○○
                    （現另案羈押在臺灣士林看守所中）
上列被告因恐嚇取財案件，經檢察官提起公訴（86年度偵字第22
349 號），嗣被告於本院準備程序就被訴事實為有罪之陳述，經
本院告知被告簡式審判程序意旨，並聽取當事人之意見後，本院
改依簡式審判程序審理、判決如下：
    主  文
乙○○連續犯恐嚇取財罪，處有期徒刑捌月，減為有期徒刑肆月
，如易科罰金，以銀元佰元即新臺幣玖佰元折算壹日。
    事  實
一、乙○○基於意圖為自己不法之所有，及恐嚇取財之概括犯意
    ，自民國86年9 月上旬某日起至同年月20日許止，在臺北市
    ○○路41號華麗飯店內，連續以甲○○欠伊友人楊文武債務
    未還，倘不還錢即要甲○○好看或挨打等語（惟甲○○未欠
    乙○○債務），致甲○○心生畏懼，陸續交付現金共計新臺
    幣（下同）35,400元予乙○○收受；其復於同年月20日凌晨
    零時30分許，前往甲○○上班地點即上開華麗飯店內，向甲
    ○○索追欠債，並向甲○○恫嚇稱：你若沒錢還，你身上呼
    叫器１個交給伊使用等語，致甲○○心生畏懼，並任由乙○
    ○取走甲○○身上呼叫器１個，得手後自行離去。嗣經甲○
    ○報警，經警於同年月30日14時30分，在臺北市○○區○○
    街131號5樓乙○○住處，起出上開呼叫器１個，查悉上情。
二、案經甲○○訴由臺北市政府警察局萬華分局報請臺灣臺北地
    方法院檢察署檢察官偵查起訴。
    理  由
壹、程序方面
一、按除被告所犯為死刑、無期徒刑、最輕本刑為3 年以上有期
    徒刑之罪或高等法院管轄第一審案件者外，於法院行準備程
    序進行中，被告先就被訴事實為有罪之陳述時，審判長得告
    知被告簡式審判程序之旨，並聽取當事人、代理人、辯護人
    及輔佐人之意見後，裁定進行簡式審判程序；且受命法官行
    準備程序，與法院或審判長有同一之權限；又簡式審判程序
    之證據調查，不受刑事訴訟法第159 條第1 項、第161 條之
    2 、第161 條之3 、第163 條之1 及第164 條至第170 條規
    定之限制，刑事訴訟法第273 條之1 第1 項、第279 條第2
    項前段、第273 條之2 分別定有明文。
二、查本件被告乙○○所犯為死刑、無期徒刑、最輕本刑為3 年
    以上有期徒刑以外之罪，且非高等法院管轄第一審之案件，
    其於準備程序就前揭被訴事實為有罪之陳述，經受命法官告
    知簡式審判程序之旨，並聽取當事人之意見後，本院認無不
    得或不宜改依簡式審判程序進行之處，爰依刑事訴訟法第27
    3條之1第1 項，爰裁定本件由受命法官獨任進行簡式審判程
    序，合先敘明。
貳、實體方面
一、上揭恐嚇取財事實，業據被告於本院97年1 月22日準備程序
    、審判程序時均供承不諱，核與證人甲○○於86年9 月30日
    警詢時、86年10月22日及同年11月19日偵訊時、86年12月29
    日及87年3月2日審訊時之證述情節均大致相符（見臺灣臺北
    地方法院檢察署86年度偵字第2234 9號卷，以下簡稱偵223
    49卷，第5至6頁、第31至32頁、第37至38頁）（見本院86年
    度易字第7271號，以下簡稱本院7271卷，第16至18頁、第49
    至50頁），並有臺北市政府警察局萬華分局實地檢查（查訪
    ）紀錄表、贓物認領保管收據、被告乙○○照片及指紋卡片
    、臺北市政府警察局中正第一分局博愛路派出所呈報單在卷
    可稽（見偵22349卷第4 頁、第9頁、第17頁）（見本院97年
    度易緝字第2 號卷第5至7頁）。是被告自白與事實相符，而
    本件事證明確，其上揭犯行，洵堪認定。
二、論罪科刑理由
(一)、查被告行為後，九十四年二月二日修正公布之刑法，於九十
    五年七月一日施行。按行為後法律有變更者，適用行為時之
    法律，但行為後之法律有利於行為人者，適用最有利於行為
    人之法律，現行刑法第二條第一項訂有明文。此條規定乃與
    刑法第一條罪刑法定主義契合，而貫徹法律禁止溯及既往原
    則，係規範行為後法律變更所生新舊法律比較適用之準據法
    ，是刑法第二條本身雖經修正，但刑法第二條既屬適用法律
    之準據法，本身尚無比較新舊法之問題，應一律適用裁判時
    之現行刑法第二條規定以決定適用之刑罰法律。又以本次刑
    法修正之比較新舊法，應就罪刑有關之共犯、未遂犯、想像
    競合犯、牽連犯、連續犯、結合犯，以及累犯加重、自首減
    輕暨其他法定加減原因（如身分加減）與加減例等一切情形
    ，綜其全部罪刑之結果而為比較，最高法院九十五年五月二
    十三日九十五年度第八次刑庭會議決議可資參照。按刑法第
    三百四十六條第一項恐嚇取財罪之法定刑得併科一千元以下
    罰金，據修正後刑法施行法所增訂第一條之一規定：「中華
    民國九十四年一月七日刑法修正施行後，刑法分則編所定罰
    金之貨幣單位為新臺幣。九十四年一月七日刑法修正時，刑
    法分則編未修正之條文定有罰金者，自九十四年一月七日刑
    法修正施行後，就其所定數額提高為三十倍。但七十二年六
    月二十六日至九十四年一月七日新增或修正之條文，就其所
    定數額提高為三倍」，比較適用修正後刑法施行法第一條之
    一第二項與罰金罰鍰提高標準條例第一條之結果，因該罪罰
    金刑之最高額度均屬相同，並非刑罰法令之變更，無刑法第
    二條第一項比較新舊法之適用，應適用裁判時之刑法施行法
    第一條之一（最高法院九十五年度第二十一條刑事庭會議決
    議參照）。另刑法第三十三條第五款修正為：「主刑之種類
    如下：五、罰金：新臺幣一千元以上，以百元計算之」，是
    依修正後之法律，刑法第三百四十六條恐嚇取財罪所得併科
    處之罰金刑最高為新臺幣九萬元、最低為新臺幣三萬元，與
    被告行為時之罰金罰鍰提高標準條例第一條前段規定之提高
    倍數十倍及修正前刑法第三十三條第五款規定之罰金最低額
    一元相比較，新舊法關於該罪所得科處之罰金刑最高額並無
    不同規定，然新法將該罪罰金刑之最低額提高為一千元；因
    此，比較上述修正前、後之刑罰法律，自以被告行為時關於
    刑法第三十三條第五款規定科處罰金刑之法律較有利於被告
    。又被告於行為時之九十年一月十日修正前刑法第四十一條
    第一項「犯最重本刑為三年以下有期徒刑以下之刑之罪，而
    受六月以下有期徒刑或拘役之宣告，因身體、教育、職業或
    家庭之關係，執行顯有困難者，得以一元以上三元以下折算
    一日，易科罰金。」，與九十四年二月二日修正前刑法第四
    十一條第一項「犯最重本刑為五年以下有期徒刑以下之刑之
    罪，而受六個月以下有期徒刑或拘役之宣告，因身體、教育
    、職業、家庭之關係或其他正當事由，執行顯有困難者，得
    以一元以上三元以下折算一日，易科罰金。但確因不執行所
    宣告之刑，難收矯正之效，或難以維持法秩序者，不在此限
    。」，是被告行為時之易科罰金折算標準，修正前罰金罰鍰
    提高標準條例第二條（現已刪除）規定，就其原定數額提高
    為一百倍折算一日，則本件被告行為時之易科罰金折算標準
    ，應以銀元一百元至三百元折算一日，經折算為新臺幣後，
    應以新臺幣三百元至九百元折算為一日。惟九十五年七月一
    日修正公布施行之刑法第四十一條第一項前段則規定：「犯
    最重本刑為五年以下有期徒刑以下之刑之罪，而受六個月以
    下有期徒刑或拘役之宣告者，得以新臺幣一千元、二千元或
    三千元折算一日，易科罰金」，均較新臺幣九百元折算一日
    為高。是比較修正前、後之易科罰金折算標準，以九十五年
    七月一日修正公布施行前之規定，較有利於被告。應依刑法
    第二條第一項前段，適用修正前刑法第四十一條第一項前段
    規定，定其折算標準。又被告行為後，刑法第56條連續犯之
    規定，業已經刪除，此刪除雖非犯罪構成要件之變更，但顯
    已影響行為人刑罰之法律效果，自屬法律有變更，是自應依
    新法第2條第1項規定，經比較新、舊法結果，被告行為時法
    律即舊法對其較為有利。綜上，比較上開法律變更之情形，
    被告行為時之舊法於被告較為有利，依修正後刑法第2條第1
    項前段規定，應適用修正前刑法。
(二)、核被告所為，係犯刑法第346條第1項恐嚇取財罪。被告先後
    多次恐嚇取財之犯行，時間緊接，方法相同，觸犯構成要件
    相同之罪名，顯係基於概括犯意為之，應依修正前刑法第56
    條連續犯規定論以一罪，並依法加重其刑。玆審酌被告與告
    訴人間之金錢糾紛致生本案源由，被告遂行恐嚇取財實屬不
    該，惟念及被告犯後坦認犯行，併酌被告犯罪動機、目的、
    手段、被害人損失等一切情狀，爰量處如主文所示之刑，用
    啟自新。
三、減刑之理由：查被告犯本案之時間係在96年4 月24日之前，
    所犯合於中華民國96年罪犯減刑條例第2條第1項第3 款規定
    ，且被告雖經通緝在案，惟被告於96年12月31日14時15分，
    自行至臺北市中正區○○○路○段126巷1號本院查詢其刑案
    資料而自動歸案接受審判，並有被告96年12月31日15時20分
    警詢筆錄在卷可佐（見本院97年度易緝字第2號卷第8至10頁
    ），是被告所犯合於中華民國96年罪犯減刑條例之規定，依
    法應減其宣告刑二分之一，茲依同條例7條、第9條規定，於
    判決主文同時諭知宣告刑及減得之刑，並諭知如易科罰金之
    折算標準，併此敘明。
據上論斷，應依刑事訴訟法第273條之1第1 項、第299條第1項前
段，刑法第2條第1項、第346條第1項，修正前刑法第56條、第41
條第1項前段、修正前罰金罰鍰提高標準條例第2條，現行法規所
定貨幣單位折算新臺幣條例第2條，刑法施行法第1之1 條，中華
民國九十六年罪犯減刑條例第2條第1項第3款、第7條、第9 條，
判決如主文。
本案經檢察官王育珍到庭執行職務。
中    華    民    國    97    年  1      月     30    日
                  刑事第十六庭法  官  施添寶
以上正本證明與原本無異。
如不服本判決，得於判決送達後十日內，向本院提出上訴狀（應
抄附繕本）。告訴人或被害人如對於本判決不服者，應具備理由
請求檢察官上訴，其上訴期間之計算係以檢察官收受判決正本之
日期為準。
                              書記官  陳弘文
中    華    民    國    97    年  1      月     30    日
附錄本案論罪科刑所犯法條全文
刑法第346條（單純恐嚇罪）
意圖為自己或第三人不法之所有，以恐嚇使人將本人或第三人之
物交付者，處六月以上五年以下有期徒刑，得併科一千元以下罰
金。
以前項方法得財產上不法之利益，或使第三人得之者，亦同。
前二項之未遂犯罰之。


司法院資訊處製作；財團法人民間司法改革基金會備份。
